【裁判字號】    95,訴,228
【裁判日期】    951206
【裁判案由】    毒品危害防制條例
【裁判全文】
臺灣宜蘭地方法院刑事判決               95年度訴字第228號
公  訴  人  臺灣宜蘭地方法院檢察署檢察官
被      告  丑○○
指定辯護人  本院公設辯護人癸○○
上列被告因毒品危害防制條例案件，經檢察官提起公訴（94年度
偵字第2339、2860號），本院判決如下：
    主  文
丑○○連續販賣第一級毒品，處有期徒刑柒年肆月，販賣第一級
毒品所得之財物新臺幣玖仟元，沒收之，如全部或一部不能沒收
時，以其財產抵償之。又連續販賣第二級毒品，處有期徒刑參年
拾月，販賣第二級毒品所得之財物新臺幣參萬肆仟伍佰元，沒收
之，如全部或一部不能沒收時，以其財產抵償之。又連續幫助施
用第一級毒品，處有期徒刑捌月。又連續轉讓第二級毒品，處有
期徒刑拾月。應執行有期徒刑拾壹年，販賣第一、二級毒品所得
之財物新臺幣肆萬參仟伍佰元，沒收之，如全部或一部不能沒收
時，以其財產抵償之。
    事  實
一、丑○○明知海洛因係毒品危害防制條例第2條第2項第1款所
    規定之第一級毒品，不得非法販賣，竟意圖營利，基於販賣
    第一級毒品海洛因之概括犯意，利用其所有門號為00000000
    00號行動電話作為對外聯絡工具，於如附表壹編號1、2所示
    之時間、地點、次數、金額及聯絡方式，連續販賣第一級毒
    品海洛因予甲○○、己○○，藉此以牟取利益，且因而取得
    販賣第一級毒品海洛因所得之財物新臺幣九千元。
二、丑○○明知安非他命係毒品危害防制條例第2條第2項第2款
    所規定之第二級毒品，不得非法販賣，竟意圖營利，基於販
    賣第二級毒品安非他命之概括犯意，利用其所有門號為0000
    000000、0000000000號行動電話作為對外聯絡工具，於如附
    表貳編號1至7所示之時間、地點、次數、金額及聯絡方式，
    連續販賣第二級毒品安非他命予乙○○、卯○○、寅○○、
    辛○○、庚○○、子○○、戊○○，藉此以牟取利益，且因
    而取得販賣第二級毒品安非他命所得之財物新臺幣三萬四千
    五百元。
三、丑○○明知海洛因為第一級毒品，不得任意施用，亦知丁○○染有施用第一級毒品海洛因之惡習，於丁○○無管道可取
    得海洛因施用，而央請其代為購買海洛因之際，丑○○竟仍
    基於幫助丁○○施用海洛因之概括犯意，答應幫助丁○○代
    為聯絡購買海洛因，丑○○乃於如附表參所示之時間、次數
    、金額及聯絡方式，連續三次幫丁○○撥打電話聯絡海洛因
    毒品之賣家，並與賣家約定交易之金額、地點，丑○○再打
    電話通知丁○○至約定之交易地點，由丁○○與賣家交易海
    洛因，丑○○即以此方式幫助丁○○取得海洛因毒品遂行其
    施用第一級毒品海洛因之犯行。
四、丑○○復明知第二級毒品安非他命不得非法轉讓，竟基於轉
    讓第二級毒品安非他命之概括犯意，於如附表肆編號1至4所
    示之時間、地點、次數，連續無償轉讓第二級毒品安非他命
    予戊○○、辛○○、庚○○、丙○○多次。
五、嗣經警方依臺灣宜蘭地方法院檢察署檢察官所核發之通訊監
    察書對於丑○○所使用之0000000000、0000000000號行動電
    話進行通訊監察後，始循線查知上情。
六、案經宜蘭縣警察局移請臺灣宜蘭地方法院檢察署檢察官偵查
    起訴。
    理  由
壹、證據能力部分：
一、按被告以外之人於審判外之言詞或書面陳述，除法律有規定
    者外，不得作為證據，刑事訴訟法第159條第1項定有明文。
    ，查證人乙○○、卯○○、丙○○、寅○○、辛○○、庚○○、甲○○、己○○、壬○○、丁○○、子○○、戊○○（
    即附表壹、貳、參、伍及附表肆編號4等12人）於警詢中之
    陳述，均屬於被告以外之人於審判外之陳述，被告並已否認
    渠等上開陳述之證據能力，則依上開法條規定，前揭證人於
    警詢中之陳述，均無證據能力。另公訴人所舉之通訊監察譯
    文中，有關被告以外之人之陳述，亦屬被告以外之人於審判
    外之陳述，被告並已否認該等陳述之證據能力，則依上開法
    條規定，於該通訊監察譯文中，有關被告以外之人之陳述，
    亦均無證據能力。
貳、認定犯罪事實之依據：
一、販賣第一級毒品海洛因部分：
    訊據被告丑○○矢口否認有何販賣第一級毒品海洛因之犯行
    ，並辯稱「伊與甲○○係一起合購海洛因，伊僅係幫己○○
    代購海洛因，伊從未販賣海洛因予甲○○、己○○。」云云
    ，然查：
（一）證人甲○○於民國94年3月至6月間，以己○○所有之0000
      000000、0000000000號行動電話撥打被告所使用之000000
      0000號電話，於電話中談妥向被告購買海洛因後，即至被
      告位於宜蘭縣員山鄉○○路220巷8號住處、或甲○○位於
      宜蘭縣員山鄉○○路449巷20號住處交錢給被告，並收取
      海洛因，前後共計向被告買海洛因四次，每次買新臺幣一
      千元等情，業據被告於檢察官偵訊時坦承不諱（見宜蘭地
      檢署94年度他字第372號卷第229、230頁），核與證人甲○○於檢察官偵訊時結證之情節相符（見宜蘭地檢署94年
      度他字第372號卷第82、83頁），並有被告利用上開電話
      於94年5月26日與證人甲○○進行通聯聯絡毒品交易事宜
      之通訊監察譯文（指被告陳述部分。見宜蘭地檢署94年度
      他字第372號卷第76頁）在卷可稽。另證人甲○○前有施
      用毒品之前案記錄之事實，亦有卷附之臺灣高等法院被告
      前案紀錄表（甲○○部分）可資佐證。至於被告事後於本
      院審理時雖翻異前詞否認犯行，證人甲○○於本院審理時
      亦改稱「係與被告一起合買海洛因，並非向被告購買海洛
      因」云云，然被告及證人甲○○於本院審理中所持之前揭
      辯解及證詞，經核均與渠等於檢察官偵訊時所為之上開供
      述內容相矛盾。而審酌被告與證人甲○○於案發當時及接
      受檢察官偵訊時之年齡均已年滿25歲（被告係68年5月8日
      生、證人甲○○係51年1月8日生），均係具相當生活智識
      經驗之成年人，對於「販賣」毒品、「購買」毒品、「合
      買」毒品間之差別，當能輕易分別，苟被告並無販賣海洛
      因予甲○○，被告豈有於檢察官偵查中承認販賣海洛因予
      甲○○之理？證人甲○○豈會於檢察官偵訊時明白指證係
      向被告「購買」海洛因？更何況，證人甲○○於檢察官偵
      訊時之陳述確係出於其自由意志，當時距案發時日較近，
      記憶較為深刻，可立即反應所知，不致因時隔日久而遺忘
      案情，較無來自被告或其親屬甚或施用毒品圈之壓力而出
      於虛偽不實之指證，或事後串謀而故為迴護被告之機會，
      其與被告間又無任何仇怨嫌隙（此為證人甲○○及被告所
      自承，見本院卷第169、243頁），亦無設詞誣陷被告之動
      機存在，倘證人甲○○確無向被告購買毒品，衡諸常情，
      其當無於檢察官偵訊時捏造不利於被告之供述之理。是被
      告事後所為否認犯行之辯解及證人甲○○所為否認向被告
      購買毒品之證詞，分屬事後卸責、迴護之詞，均不足採信
      。因此，綜上各情，已堪認定被告確有於附表壹編號1所
      示之時間、地點、次數、金額及聯絡方式，連續販賣第一
      級毒品海洛因予甲○○，且因而取得販賣第一級毒品海洛
      因所得之財物新臺幣四千元之事實。
（二）證人己○○於94年2月初至4月下旬止，以0000000000、00
      00000000號行動電話撥打被告所使用之0000000000號電話
      ，於電話中談妥向被告購買海洛因後，即至被告位於宜蘭
      縣員山鄉○○路220巷8號住處交錢給被告，並收取海洛因
      ，前後共計向被告買海洛因五次，每次買新臺幣一千元等
      情，業據被告於檢察官偵訊時坦承不諱（見宜蘭地檢署94
      年度他字第372號卷第229、230頁），核與證人己○○於
      檢察官偵訊時結證之情節相符（見宜蘭地檢署94年度他字
      第372號卷第165頁）。另證人己○○前有施用毒品之前案
      記錄之事實，亦有卷附之臺灣高等法院被告前案紀錄表（
      己○○部分）可資佐證。至於被告事後於本院審理時雖翻
      異前詞否認犯行，證人己○○於本院審理時亦改稱「係請
      被告代購（調）海洛因，並非向被告購買海洛因」云云，
      然被告及證人己○○於本院審理中所持之前揭辯解及證詞
      ，經核均與渠等於檢察官偵訊時所為之上開供述內容相矛
      盾。而審酌被告與證人己○○於案發當時及接受檢察官偵
      訊時之年齡均已年滿25歲（被告係68年5月8日生、證人己○○係59年2月8日生），均係具相當生活智識經驗之成年
      人，對於「販賣」毒品、「購買」毒品、「代購（調）」
      毒品間之差別，當能輕易分別，苟被告並無販賣海洛因予
      己○○，被告豈有於檢察官偵查中承認販賣海洛因予己○○之理？證人己○○豈會於檢察官偵訊時明白指證係向被
      告「購買」海洛因？更何況，證人己○○於檢察官偵訊時
      之陳述確係出於其自由意志，當時距案發時日較近，記憶
      較為深刻，可立即反應所知，不致因時隔日久而遺忘案情
      ，較無來自被告或其親屬甚或施用毒品圈之壓力而出於虛
      偽不實之指證，或事後串謀而故為迴護被告之機會，其與
      被告間又無任何仇怨嫌隙（此為證人己○○及被告所自承
      ，見本院卷第172、243頁），亦無設詞誣陷被告之動機存
      在，倘證人己○○確無向被告購買毒品，衡諸常情，其當
      無於檢察官偵訊時捏造不利於被告之供述之理。是被告事
      後所為否認犯行之辯解及證人己○○所為否認向被告購買
      毒品之證詞，分屬事後卸責、迴護之詞，均不足採信。因
      此，綜上各情，已堪認定被告確有於附表壹編號2所示之
      時間、地點、次數、金額及聯絡方式，連續販賣第一級毒
      品海洛因予己○○，且因而取得販賣第一級毒品海洛因所
      得之財物新臺幣五千元之事實。
（三）末查，販賣海洛因係違法行為，非可公然為之，且有其獨
      特之販售通路及管道，復無公定價格，容易增減分裝之份
      量，而每次買賣之價量，可能隨時依雙方關係深淺、資力
      、需求量及對行情之認知、來源是否充裕、查緝鬆嚴、購
      買者被查獲時供述購買對象之可能風險評估等，而異其標
      準，非可一概而論，本件被告既不承認其有前開販賣第一
      級毒品海洛因之事實，本院自無從查得其販入上開海洛因
      之真正價格及其是否因非法販賣該海洛因予上揭證人甲○○、己○○而獲得具體利潤之金額，然按近來政府為杜絕
      毒品之氾濫，對於查緝施用及販賣毒品之工作，無不嚴加
      執行，販賣毒品罪又係重罪，設若無利可圖，衡情一般持
      有毒品之人當無輕易將所持有之海洛因轉讓他人而甘冒於
      再次向他人購買時，而有被查獲移送法辦之危險之理。且
      不論是瓶裝或袋裝之海洛因，均可任意分裝或增減其份量
      ，而每次買賣之價量，亦隨時隨雙方關係之深淺、當時之
      資力、需要程度及對行情之認知等因素，機動的調整，因
      之販賣之利得，除經坦承犯行，或帳冊價量均臻明確外，
      委難察得實情，職是之故，縱未確切查得販賣賺取之實際
      差價，但除別有事證，足認係按同一價格轉讓，確未牟利
      外，尚難執此認非法販賣之事證有所不足，致知過坦承者
      難辭重典，飾詞否認者反得逞僥倖，而失情理之平，惟販
      賣之人從價差或量差中牟利之方式雖異，然其販賣目的在
      意圖營利則同一，堪認被告販入海洛因之價格必較販出之
      價格低廉，或以同一價格而減少海洛因之份量，而有從中
      賺取差額利潤圖利之意圖及事實，此應屬合於論理法則，
      且不違背社會通常經驗之理性判斷，是被告販賣海洛因，
      有營利之意圖，亦可認定。
（四）綜上所述，此部分事證已臻明確，被告空言否認犯行，顯
      屬事後卸責之詞，無可採信。因此，被告意圖營利而連續
      販賣第一級毒品之犯行洵堪認定，應予依法論科。
二、販賣第二級毒品安非他命部分：
    訊據被告丑○○矢口否認有何販賣第二級毒品安非他命之犯
    行，並辯稱「伊沒有販賣安非他命予乙○○、卯○○、寅○○、辛○○、庚○○、子○○、戊○○，伊是無償提供安非
    他命予寅○○、子○○，伊與辛○○、戊○○是一起合買安
    非他命。」云云，惟查：
（一）證人乙○○、卯○○、寅○○、辛○○、庚○○、子○○
      、戊○○分別於如附表貳編號1至7所示之時間、地點、次
      數、金額及聯絡方式，向被告購買安非他命等情，業據被
      告於檢察官偵訊時坦承不諱（見宜蘭地檢署94年度他字第
      372號卷第228至231頁），核與證人戊○○、子○○、乙○○於檢察官偵訊及本院審理時結證之情節（見宜蘭地檢
      署94年度他字第372號卷第24、25、59、105、106頁，本
      院卷第129、181、183、235、237頁）；證人寅○○、辛○○、庚○○、卯○○於檢察官偵訊結證之情節（見宜蘭
      地檢署94年度他字第372號卷第35、44、125、142頁）均
      相符合，並有被告使用0000000000、0000000000號行動電
      話與證人戊○○、子○○、乙○○、卯○○進行通聯之通
      訊監察譯文在卷可稽（指被告陳述部分。見宜蘭地檢署94
      年度他字第372號卷第12、56、100、101、137、138頁）
      。另證人乙○○、卯○○、寅○○、辛○○、庚○○、子
      ○○、戊○○前有施用毒品之前案記錄之事實，亦有卷附
      之臺灣高等法院被告前案紀錄表七件可資佐證。至於被告
      事後於本院審理時雖翻異前詞否認犯行，證人寅○○於本
      院審理時改稱「被告係無償轉讓安非他命供己施用，並非
      向被告購買安非他命」云云、證人辛○○於本院審理時則
      改稱「係與被告合買安非他命，並非向被告購買安非他命
      」云云，庚○○則稱「時間已久都忘記了」云云。然被告
      及證人寅○○、辛○○於本院審理中所持之前揭辯解及證
      詞，經核均與渠等於檢察官偵訊時所為之上開供述內容相
      矛盾。而審酌被告與證人寅○○、辛○○、庚○○於案發
      當時及接受檢察官偵訊時之年齡均已年滿20歲（被告係65
      年5月8日生、證人寅○○係42年3月1日生、證人辛○○係
      65年5月7日生、證人庚○○係73年10月15日生），均係具
      相當生活智識經驗之成年人，對於「販賣」毒品、「購買
      」毒品、「無償轉讓」毒品、「合買」毒品間之差別，當
      能輕易分別，苟被告並無販賣安非他命予乙○○、卯○○
      、寅○○、辛○○、庚○○、子○○、戊○○，被告豈有
      於檢察官偵查中承認販賣安非他命之理？證人寅○○、辛○○、庚○○豈會於檢察官偵訊時明白指證係向被告「購
      買」安非他命？更何況，證人寅○○、辛○○、庚○○於
      檢察官偵訊時之陳述確係出於其自由意志，當時距案發時
      日較近，記憶較為深刻，可立即反應所知，不致因時隔日
      久而遺忘案情，較無來自被告或其親屬甚或施用毒品圈之
      壓力而出於虛偽不實之指證，或事後串謀而故為迴護被告
      之機會，渠等與被告間又無任何仇怨嫌隙（此為證人辛○○、寅○○、庚○○及被告所自承，見本院卷第162、214
      、165、243頁），亦無設詞誣陷被告之動機存在，倘證人
      寅○○、辛○○、庚○○確無向被告購買毒品，衡諸常情
      ，渠等當無於檢察官偵訊時捏造不利於被告之供述之理。
      是被告事後所為否認犯行之辯解及證人寅○○、辛○○所
      為否認向被告購買毒品之證詞，分屬事後卸責、迴護之詞
      ，均不足採信。另證人庚○○所稱「時間已久都忘記了」
      云云，亦不足為被告有利之認定。因此，綜上各情，已堪
      認定被告確有於附表貳所示之時間、地點、次數、金額及
      聯絡方式，連續販賣第二級毒品安非他命予乙○○、卯○○、寅○○、辛○○、庚○○、子○○、戊○○，且因而
      取得販賣第二級毒品安非他命所得之財物新臺幣三萬四千
      五百元之事實。
（二）末查，販賣安非他命係違法行為，非可公然為之，且有其
      獨特之販售通路及管道，復無公定價格，容易增減分裝之
      份量，而每次買賣之價量，可能隨時依雙方關係深淺、資
      力、需求量及對行情之認知、來源是否充裕、查緝鬆嚴、
      購買者被查獲時供述購買對象之可能風險評估等，而異其
      標準，非可一概而論，本件被告既不承認其有前開販賣第
      二級毒品安非他命之事實，本院自無從查得其販入上開安
      非他命之真正價格及其是否因非法販賣該安非他命予上揭
      七位證人而獲得具體利潤之金額，然按近來政府為杜絕毒
      品之氾濫，對於查緝施用及販賣毒品之工作，無不嚴加執
      行，販賣毒品罪又係重罪，設若無利可圖，衡情一般持有
      毒品之人當無輕易將所持有之安非他命轉讓他人而甘冒於
      再次向他人購買時，而有被查獲移送法辦之危險之理。且
      不論是瓶裝或袋裝之安非他命，均可任意分裝或增減其份
      量，而每次買賣之價量，亦隨時隨雙方關係之深淺、當時
      之資力、需要程度及對行情之認知等因素，機動的調整，
      因之販賣之利得，除經坦承犯行，或帳冊價量均臻明確外
      ，委難察得實情，職是之故，縱未確切查得販賣賺取之實
      際差價，但除別有事證，足認係按同一價格轉讓，確未牟
      利外，尚難執此認非法販賣之事證有所不足，致知過坦承
      者難辭重典，飾詞否認者反得逞僥倖，而失情理之平，惟
      販賣之人從價差或量差中牟利之方式雖異，然其販賣目的
      在意圖營利則同一，堪認被告販入安非他命之價格必較販
      出之價格低廉，或以同一價格而減少安非他命之份量，而
      有從中賺取差額利潤圖利之意圖及事實，此應屬合於論理
      法則，且不違背社會通常經驗之理性判斷，是被告販賣安
      非他命，有營利之意圖，亦可認定。
（三）綜上所述，此部分事證已臻明確，被告空言否認犯行，顯
      屬事後卸責之詞，無可採信。因此，被告意圖營利而連續
      販賣第二級毒品之犯行洵堪認定，應予依法論科。
三、幫助施用第一級毒品部分：
    被告幫助丁○○施用第一級毒品之犯罪事實，業據被告丑○○於本院審理時坦承不諱（見本院卷第178、245頁），核與
    證人丁○○於本院審理時證述之情節相符（見本院卷第176
    至178頁）。此外，復有被告使用0000000000號與證人丁○○進行通聯之通訊監察譯文（指被告陳述部分。見宜蘭地檢
    署94年度他字第372號卷第207頁）在卷可稽。另證人丁○○
    前有施用毒品之前案記錄之事實，亦有卷附之臺灣高等法院
    被告前案紀錄表（丁○○部分）可資佐證。依此，足徵被告
    首揭自白確與事實相符，本件事證已臻明確，被告連續幫助
    施用第一級毒品之犯行洵堪認定，應依法論科。
四、轉讓第二級毒品安非他命部分：
    被告轉讓第二級毒品安非他命予庚○○、戊○○、辛○○、
    丙○○之犯罪事實，業據被告丑○○於檢察官偵訊及本院審
    理時坦承不諱（見宜蘭地檢署94年度他字第372號卷第229至
    231頁、本院卷第21、22、24、156、245頁），核與證人庚○○於檢察官偵訊時證述之情節（見宜蘭地檢署94年度他字
    第372號卷第124、125頁）；證人戊○○、辛○○於檢察官
    偵訊及本院審理時時證述之情節（見宜蘭地檢署94年度他字
    第372號卷第25、44頁；本院卷第162、237頁）；證人丙○○於本院審理時證述之情節（見本院卷第155、156頁），均
    相符合。此外，復有被告使用0000000000號與證人戊○○、
    丙○○進行通聯之通訊監察譯文（指被告陳述部分。見宜蘭
    地檢署94年度他字第372號卷第12、225、226頁）在卷可稽
    。另證人戊○○、辛○○、庚○○、丙○○前有施用毒品之
    前案記錄之事實，亦有卷附之臺灣高等法院被告前案紀錄表
    四件可資佐證。依此，足徵被告首揭自白確與事實相符，
    本件事證已臻明確，被告連續轉讓第二級毒品之犯行洵堪認
    定，應依法論科。
參、論罪科刑部分：
一、按95年7月1日修正生效施行之刑法第2條第1項規定「行為後
    法律有變更者，適用行為時之法律。但行為後之法律有利於
    行為人者，適用最有利於行為人之法律」，本件被告行為後
    ，刑法第30條、第51條、第64條、第65條業於95年7月1日修
    正生效施行，刑法第56條則自同日刪除，經查：
（一）修正前刑法第30條規定「幫助他人犯罪者，為從犯。雖他
      人不知幫助之情者，亦同。從犯之處罰，得按正犯之刑減
      輕之。」，修正後同法條則規定「幫助他人實行犯罪行為
      者，為幫助犯。雖他人不知幫助之情者，亦同。幫助犯之
      處罰，得按正犯之刑減輕之。」，依其修正理由所示，因
      實務及學說均認為幫助犯應採共犯從屬性說之「限制從屬
      形式」，惟原條文之用語易滋生共犯獨立性說與從屬性說
      之爭，爰將法條用語由「從犯」改為「幫助犯」，以杜疑
      義。是修正前、後關於幫助犯之成立範圍及得減輕其刑之
      規定內容，實際上均無變更，新、舊法適用之結果，對於
      被告並無較有利或不利之情形。
（二）本件被告所犯多次販賣第一級毒品海洛因、多次販賣第二
      級毒品安非他命、多次幫助施用第一級毒品海洛因、多次
      轉讓第二級毒品安非他命之犯行，若依刪除前之刑法第56
      條連續犯之規定，被告上開犯行，分別得論以連續犯一罪
      ，且所量處之刑度最多僅分別為販賣第一級毒品罪、販賣
      第二級毒品罪、幫助施用第一級毒品罪、轉讓第二級毒品
      罪法定最高本刑再加二分之一（法定本刑為死刑、無期徒
      刑之部分，不得加重）。若依95年7月1日生效施行之刑法
      規定，於刪除連續犯規定後，被告所犯各次之販賣第一級
      毒品、販賣第二級毒品、幫助施用第一級毒品、轉讓第二
      級毒品之犯行，應分論併罰，所量處之刑度最高可達各次
      販賣第一級毒品罪、販賣第二級毒品罪、幫助施用第一級
      毒品罪、轉讓第二級毒品罪法定最高本刑之相加。是比較
      新舊法之結果，新法並非較有利於被告。
（三）修正前刑法第64條規定「死刑不得加重。死刑減輕者，為
      無期徒刑，或為十五年以下十二年以上有期徒刑。」，修
      正後同法條則規定「死刑不得加重。死刑減輕者，為無期
      徒刑。」，是比較新舊法之結果，新法並非較有利於被告
      。
（四）修正前刑法第65條規定「無期徒刑不得加重。無期徒刑減
      輕者，為七年以上有期徒刑。」，修正後同法條則規定「
      無期徒刑不得加重。無期徒刑減輕者，為二十年以下十五
      年以上有期徒刑。」，是比較新舊法之結果，新法並非較
      有利於被告。
（五）修正前刑法第51條第5款規定：「數罪併罰，分別宣告其
      罪之刑，宣告多數有期徒刑者，於各刑中之最長期以上，
      各刑合併之刑期以下，定其刑期，但不得逾二十年。」。
      修正後同條款則規定「數罪併罰，分別宣告其罪之刑，宣
      告多數有期徒刑者，於各刑中之最長期以上，各刑合併之
      刑期以下，定其刑期。但不得逾三十年。」。是比較新舊
      法之結果，新法並非較有利於被告。
（六）綜合上開新舊法比較之結果，顯然新法並非較有利於被告
      ，依前揭刑法第2條第1項規定，本件即應適用行為時法即
      95年7月1日修正生效施行前之刑法規定，先予敘明。至於
      刑法第11條於95年7月1日亦經修正生效施行，惟修正後之
      規定僅係將得適用刑法總則規定之刑事特別法範圍由原規
      定之「其他法令有刑罰之規定者」，更明確化為「其他法
      律有刑罰或保安處分之規定者」此一修正尚不涉及行為人
      罪刑之結果，故無新舊法比較之問題。另修正前刑法第59
      條規定「犯罪之情狀可憫恕者，得酌量減輕其刑。」，修
      正後同法條則規定「犯罪之情狀顯可憫恕，認科以最低度
      刑仍嫌過重者，得酌量減輕其刑。」，惟此修正為法院就
      刑之裁量及酌減審認標準見解之明文化，非屬法規變更，
      併此敘明。
二、查海洛因係毒品危害防制條例第2條第2項第1款所規定之第
    一級毒品，是被告丑○○基於販售營利之意圖而將海洛因售
    予甲○○、己○○之所為，係犯毒品危害防制條例第4條第1
    項之販賣第一級毒品罪。被告販賣第一級毒品海洛因前、後
    ，持有海洛因之低度行為，應為販賣海洛因之高度行為所吸
    收，不另論罪。又被告先後多次販賣第一級毒品海洛因之犯
    行，時間緊接，方法相同，觸犯構成要件相同之罪，顯係基
    於概括犯意而為之，應依95年7月1日修正前刑法第56條連續
    犯之規定論以一罪，惟因販賣第一級毒品罪之法定本刑為死
    刑、無期徒刑之部分，依95年7月1日修正前刑法第64條第1
    項、第65條第1項之規定，不得加重其刑。另參酌被告交易
    對象限於甲○○、己○○二人，販賣次數不多，各次交易額
    分別為新臺幣一千元，交易金額不大，犯罪所得僅新臺幣九
    千元，且未有囤積預備販賣之海洛因毒品扣案，其所為對於
    他人及國家社會侵害之程度尚非重大等一切情狀，認被告之
    犯罪情節與毒品危害防制條例第4條第1項死刑或無期徒刑之
    法定本刑相較，縱對之科以最低度法定刑猶嫌過重，在客觀
    上以一般國民生活經驗法則為之檢驗，實屬情輕法重，當足
    引起一般人之同情，是本院認為被告此部分所為，顯有堪資
    憫恕之處，爰依新刑法第59條規定酌量減輕其所犯販賣第一
    級毒品罪之刑。
三、查安非他命係毒品危害防制條例第2條第2項第2款所規定之
    第二級毒品，是被告丑○○基於販售營利之意圖而將安非他
    命售予附表貳所列之人之所為，係犯毒品危害防制條例第4
    條第2項之販賣第二級毒品罪。被告販賣第二級毒品安非他
    命前、後，持有安非他命之低度行為，應為販賣安非他命之
    高度行為所吸收，不另論罪。又被告先後多次販賣第二級毒
    品之犯行，均時間緊接，方法相同，觸犯構成要件相同之罪
    ，顯係基於概括犯意而為之，應依95年7月1日修正前刑法第
    56條連續犯之規定論以一罪，並就法定刑為有期徒刑之部分
    ，依法加重其刑，至於法定刑為無期徒刑之部分，依95年7
    月1日修正前刑法第65條第1項之規定，不得加重其刑。另參
    酌被告交易對象限於乙○○、卯○○、寅○○、辛○○、庚○○、子○○、戊○○七人，販賣次數不多，各次交易額分
    別為新臺幣一千至三千元，交易金額不大，犯罪所得僅新臺
    幣三萬四千五百元，且未有囤積預備販賣之安非他命毒品扣
    案，其所為對於他人及國家社會侵害之程度尚非重大等一切
    情狀，認被告之犯罪情節與毒品危害防制條例第4條第2項無
    期徒刑或七年以上有期徒刑之法定本刑相較，縱對之科以最
    低度法定刑猶嫌過重，在客觀上以一般國民生活經驗法則為
    之檢驗，實屬情輕法重，當足引起一般人之同情，是本院認
    為被告此部分所為，顯有堪資憫恕之處，爰依新刑法第59條
    規定酌量減輕其所犯販賣第二級毒品罪之刑，並與前揭加重
    部分，先加後減之。
四、核被告丑○○幫丁○○聯絡購買海洛因毒品，幫助丁○○施
    用第一級毒品海洛因之所為，係犯95年7月1日修正前刑法第
    30條第1項、毒品危害防制條例第10條第1項之幫助施用第一
    級毒品罪。公訴人雖認為被告提供海洛因命予丁○○之所為
    ，係犯毒品危害防制條例第4條第1項之販賣第一級毒品罪，
    然依前所述，本院調查證據結果，僅足認定被告係幫丁○○
    代購海洛因毒品，而幫助丁○○施用第一級毒品海洛因，並
    無證據證明被告有意圖營利而販賣海洛因予丁○○之行為，
    是公訴人此部分之認定尚有未洽，惟其基本事實同一，本院
    自應予以審理，並變更起訴法條。又被告先後三次幫助施用
    行為，時間緊接，所犯係構成要件相同之罪，顯係基於概括
    犯意反覆為之，為連續犯，應依95年7月1日修正前刑法第56
    條連續犯之規定論以一罪，並依法加重其刑。另被告幫助丁○○犯毒品危害防制條例第10條第1項之罪名，應依95年7月
    1日修正前刑法第30條第2項之規定減輕其刑，並與前揭加重
    部分，先加後減之。
五、另被告丑○○無償轉讓第二級毒品安非他命予戊○○、辛○○、庚○○、丙○○之所為，係犯毒品危害防制條例第8條
    第2項之轉讓第二級毒品罪。另被告轉讓第二級毒品安非他
    命前、後，持有安非他命之低度行為，應為轉讓安非他命之
    高度行為所吸收，不另論罪。又被告先後多次轉讓第二級毒
    品之犯行，均時間緊接，方法相同，觸犯構成要件相同之罪
    ，顯係基於概括犯意而為之，應依95年7月1日修正前刑法第
    56條連續犯之規定論以一罪，並依法加重其刑。至於公訴人
    雖認為被告提供安非他命予丙○○之所為係犯毒品危害防制
    條例第4條第2項之販賣第二級毒品罪，然依前所述，本院調
    查證據結果，僅足認定被告係無償轉讓安非他命予丙○○，
    並無證據證明被告有意圖營利而販賣安非他命予丙○○之行
    為，是公訴人此部分之認定尚有未洽，惟其基本事實同一，
    本院自應予以審理，並變更起訴法條。
六、又被告所犯上開連續販賣第一級毒品罪、連續販賣第二級毒
    品罪、連續幫助施用第一級毒品罪、連續轉讓第二級毒品罪
    四罪間，犯意各別，行為互殊，應予分論併罰。
七、爰審酌被告之素行、智識程度；除多次幫忙購買第一級毒品
    而幫助他人施用第一級毒品，並多次無償轉讓第二級毒品予
    他人外，更為一己私利而多次販售具成癮性、濫用性、侵害
    性之第一、二級毒品以營利，傷害他人身心健康，助長社會
    不良風氣；幫助施用第一級毒品及轉讓第二級毒品部分，並
    未收取任何代價或利益；販賣第一級毒品部分，販賣對象僅
    二人，所得財物僅新臺幣九千元；販賣第二級毒品部分，販
    賣對象僅七人，販賣所得財物僅新臺幣三萬四千五百元；犯
    後僅承認幫助施用第一級毒品及轉讓第二級毒品之犯行，其
    餘販賣第一、二毒品之犯行，則飾詞否認之態度等一切情狀
    ，分別量處如主文所示之刑，並定其應執行之刑，以示警懲
    。又被告販賣第一級毒品所得財物新臺幣九千元、販賣第二
    級毒品所得財物新臺幣三萬四千五百元，雖均未扣案，仍均
    應依毒品危害防制條例第19條第1項之規定，於所犯各罪下
    宣告沒收之，如全部或一部不能沒收時，以其財產抵償之，
    並併執行之。至於被告用以販賣第一、二級毒品聯絡所用門
    號為0000000000、0000000000號行動電話之手機各1具（各
    含SIM卡1張），均未據扣案，且該手機2具（各含SIM卡1張
    ）業已毀損、滅失之事實，亦據被告供明在卷，爰均不另為
    宣告沒收。
肆、不另為無罪諭知之部分：
（一）公訴意旨另以：被告丑○○意圖營利，基於販賣第一級毒
      品海洛因之概括犯意，利用其所有門號為0000000000號行
      動電話作為對外聯絡工具，於如附表伍所示之時間、地點
      、次數、金額及聯絡方式，連續販賣第一級毒品海洛因予
      壬○○，藉此以牟取利益，且因而取得販賣第一級毒品海
      洛因所得之財物新臺幣二千元，因認被告另涉犯毒品危害
      防制條例第4條第1項之販賣第一級毒品罪嫌。
（二）按犯罪事實應依證據認定，無證據不得認定犯罪事實；又
      不能證明被告犯罪者，應諭知無罪之判決，刑事訴訟法第
      154條第2項、第301條第1項分別定有明文。又依刑事訴訟
      法第161條第1項之規定，檢察官對於起訴之犯罪事實，應
      負提出證據及說服之實質舉證責任，倘其所提出之證據，
      不足為被告有罪之積極證明，或其指出證明之方法，無從
      說服法院以形成被告有罪之心證，基於無罪推定之原則，
      自應為有利於被告之認定（最高法院92年台上字第128號
      判例意旨參照）。
（三）本件公訴人認被告涉有販賣第一級毒品海洛因予壬○○之
      犯行，無非係以證人壬○○於警詢中之證詞、被告與壬○○間之通訊監察譯文、被告於偵查中之自白等為其論據。
（四）訊據被告丑○○堅決否認有此部分之販賣第一級毒品海洛
      因之犯行，辯稱「我沒有賣海洛因給壬○○」等語。經查
      ：證人壬○○於警詢中之陳述內容及於通訊監察譯文中之
      陳述內容，均屬於被告以外之人於審判外之陳述，依刑事
      訴訟法第159條第1項之規定，並無證據能力乙節，業經認
      定在前，是自不得以證人壬○○於警詢中之陳述內容及於
      通訊監察譯文中之陳述內容，作為認定被告有無販賣海洛
      因毒品予壬○○之犯行之依據。其次，被告雖然曾使用00
      00000000號行動電話與壬○○使用之0000000000號行動電
      話通聯，此有通聯譯文在卷可稽（指被告陳述部分。見宜
      蘭地檢署94年度他字第372號卷第214頁），然由上開譯文
      之內容，並無法推得被告確有與壬○○進行海洛因毒品交
      易之結論，是上開通聯譯文並不足據為認定被告不利事實
      之依據。再者，被告雖曾於檢察官偵訊時自白販賣海洛因
      予壬○○，然被告於本院審理時業已否認上開自白內容之
      真實性，且本案亦查無其他證據證明上開自確與事實相符
      ，依刑事訴訟法第156條第2項之規定，自不得僅依被告於
      偵查中之自白，即認定被告有販賣海洛因予壬○○之犯行
      。更何況，證人壬○○於本院審理時已到庭結證「我沒有
      向丑○○買過海洛因毒品，我是有打電話要向丑○○買海
      洛因，但是沒有交易成功，當初我車禍住在博愛醫院，警
      察到醫院問我，當時我意識不大清楚，所以才會說有向丑
      ○○買海洛因，實際上我沒有向丑○○買過毒品，丑○○
      也不曾給我毒品。」等情明確（見本院卷第174至175頁）
      ，是被告所辯「我沒有賣海洛因給壬○○」乙節，即屬有
      據。綜上所述，本件公訴人所舉之證據尚不能證明被告有
      販賣海洛因予壬○○之犯行。此外，復查無其他積極之證
      據足以證明被告涉犯公訴人所指之此部分販賣海洛因犯行
      ，則就此部分即屬不能被告證明被告犯罪，依照首開說明
      ，本應就此部分為無罪之判決，惟因公訴人認為此部分若
      成立犯罪，與前揭經論罪科刑之販賣第一級毒品海洛因部
      分，有95年7月1日修正前刑法第56條連續犯之裁判上一罪
      之關係，爰不另為無罪判決之諭知，附此敘明。
據上論斷，應依刑事訴訟法第299條第1項前段、第300條，毒品
危害防制條例第4條第1項、第2項、第10條第1項、第8條第2項、
第19條第1項，現行刑法第2條第1項前段、第11條前段、第59條
，95年7月1日修正前刑法第56條、第30條第1項、第2項、第51條
第5款、第9款、第10款，判決如主文。
本案經檢察官吳志成到庭執行職務。
中    華    民    國    95    年    12    月    6    日
                  刑事第三庭審判長法  官  林惠玲
                                  法  官  郭淑珍
                                  法  官  劉家祥
以上正本證明與原本無異。
如不服本判決應於收受本判決後10日內向本院提出上訴書狀，其
未敘述上訴理由者，並得於提起上訴後10日內向本院補提理由書
狀(均須按他造當事人之人數附繕本)「切勿逕送上級法院」。
                                  書記官  邱淑秋
中    華    民    國    95    年    12    月    11    日
附錄法條：毒品危害防制條例第4條第1、2項，第10條第1項、第
8條第2項、95年7月1日修正前刑法第30條。
毒品危害防制條例第4條1、2項
製造、運輸、販賣第一級毒品者，處死刑或無期徒刑；處無期徒
刑者，得併科新臺幣 1 千萬元以下罰金。
製造、運輸、販賣第二級毒品者，處無期徒刑或 7 年以上有期徒
刑，得併科新臺幣 7 百萬元以下罰金。
毒品危害防制條例第10條第1項
施用第一級毒品者，處 6 月以上 5 年以下有期徒刑。
毒品危害防制條例第8條第2項
轉讓第二級毒品者，處 6 月以上 5 年以下有期徒刑，得併科新
臺幣 70 萬元以下罰金。
95年7月1日修正前刑法第30條
幫助他人實行犯罪行為者，為幫助犯。雖他人不知幫助之情者，
亦同。
幫助犯之處罰，得按正犯之刑減輕之。


司法院資訊處製作；財團法人民間司法改革基金會備份。
